【裁判字號】    97,裁,302
【裁判日期】    970110
【裁判案由】    考試
【裁判全文】
最  高  行  政  法  院  裁  定
                                     97年度裁字第00302號
上  訴  人  甲○○
被 上訴 人  考選部
代  表  人  乙○○        送達處所同上
上列當事人間考試事件，上訴人對於中華民國96年4月24日臺北
高等行政法院95年度訴字第1663號判決，提起上訴，本院裁定如
下：
    主  文
上訴駁回。
上訴審訴訟費用由上訴人負擔。
    理  由
一、按對於高等行政法院判決之上訴，非以其違背法令為理由，
    不得為之，行政訴訟法第242條定有明文。又依同法第243條
    第1項規定，判決不適用法規或適用不當者，為違背法令；
    而判決有同條第2項所列各款情形之一者，為當然違背法令
    。是當事人對於高等行政法院判決上訴，如依行政訴訟法第
    243條第1項規定，以高等行政法院判決有不適用法規或適用
    不當為理由時，其上訴狀或理由書應有具體之指摘，並揭示
    該法規之條項或其內容；若係成文法以外之法則，應揭示該
    法則之旨趣；倘為司法院解釋或本院之判例，則應揭示該判
    解之字號或其內容。如以行政訴訟法第243條第2項所列各款
    情形為理由時，其上訴狀或理由書，應揭示合於該條項各款
    之事實。上訴狀或理由書如未依此項方法表明，或其所表明
    者與上開法條規定不合時，即難認為已對高等行政法院判決
    之違背法令有具體之指摘，其上訴自難認為合法。
二、本件上訴人對於高等行政法院判決上訴，係以：原審判決所
    臚列被上訴人踐行「國家考試試題疑義處理辦法」所定程序
    之證據僅有：試題疑義處理意見表、彙整表、會計師考試典
    試委員會第2次會「議程」。而所謂「議程」，不過是當次
    會議有排入討論議題，但無會議內容之記錄，原審疏未詳究
    ，僅以「議程」便認定被上訴人確有踐行法定程序，自有判
    決理由不備之違法。第查，考試評分行為不適用行政程序法
    者，僅指該法之「程序性」規定，殊難想像命題評分行為竟
    可不受拘束，原審判決之見解實屬錯誤。又系爭試題是否有
    命題題意不清之情形，導致一以上之答案俱為可能，事涉眾
    多應考人權益，原審就此未調查，且未說明上訴人主張何以
    不可採之理由，殊有應調查未調查及判決理由不備之違法。
    另上訴人於原審請求閱卷獲准，卻不許上訴人閱覽被上訴人
    提出典試委員會相關資料，致上訴人無法有效攻擊防禦，原
    審法院於訴訟程序上自有違法等語，為其理由。經查，原判
    決就本件相關爭點已詳為審酌並於理由內詳為說明，並就上
    訴人主張各點予以詳述其不可採之理由，核無違誤。上訴人
    所陳上述理由，無非係就原審取捨證據、認定事實之職權行
    使，指摘其為不當，並就原審已論斷者，泛言未論斷或其論
    斷違誤，而未具體表明合於不適用法規、適用法規不當、或
    行政訴訟法第243條第2項所列各款之情形，難認對該判決之
    如何違背法令已有具體之指摘。依首揭說明，應認其上訴為
    不合法。
三、據上論結，本件上訴為不合法，依行政訴訟法第249條第1項
    前段、第104條、民事訴訟法第95條、第78條，裁定如主文
    。
中    華    民    國    97    年    1     月    10    日
                    最高行政法院第五庭
                        審判長法官  劉  鑫  楨
                              法官  侯  東  昇
                              法官  林  樹  埔
                              法官  劉  介  中
                              法官  戴  見  草
以  上  正  本  證  明  與  原  本  無  異
中    華    民    國    97    年    1     月    10    日
                              書記官  王  史  民


司法院資訊處製作；財團法人民間司法改革基金會備份。
